【裁判字號】    91,訴,2720
【裁判日期】    920121
【裁判案由】    強盜
【裁判全文】
臺灣臺中地方法院刑事判決                        九十一年度訴字第二七二號
    公  訴  人  臺灣臺中地方法院檢察署檢察官
    被      告  庚○○  男  十.
    指定辯護人  本院公設辯護人  辛○○
    被      告  己○○  男  十.
    選任辯護人  楊益松  律師
右列被告等因強盜案件，經檢察官提起公訴（九十一年度偵字第一八八八二、一九八
七五號），本院判決如左：
    主  文
庚○○、己○○共同意圖為自己不法之所有，攜帶兇器，以強暴至使不能抗拒，而取
他人之物，各處有期徒刑柒年陸月。
    事  實
一、庚○○、己○○因缺錢花用，竟基於共同行搶他人財物之犯意聯絡，意圖為自己
    不法之所有，於民國九十一年五月八日凌晨三時五分許，由庚○○騎乘己○○所
    有、車牌號碼ＩＺＷ—八五六號、迪爵型號、一二五ＣＣ、黑色重型機車搭載己○○沿途搜尋行搶目標，行經臺中市西屯區○○○路與福林路口之際，見甲○○
    騎乘機車在附近臨時停車接聽行動電話，認為有機可趁，乃由己○○持庚○○友
    人所有，客觀上足以對人之生命、身體、安全構成威脅，具有危險性堪供為兇器
    使用之類似西瓜刀之不明刀械一把，以刀背抵住甲○○頸部並抽掉尤慧萍機車鑰
    匙之強暴方式，至使甲○○心生畏懼因而不能抗拒，而強取甲○○所有之皮包一
    個，內含現金新臺幣（下同）二萬三千元、摩托羅拉廠牌Ｖ八０八八型紫色行動
    電話（門號0000000000號、手機序號00000000000000
    0號、價值約八千六百元）一支、花旗銀行信用卡一張、南山銀行信用卡一張、
    第三信用合作社金融卡一張、國民身分證一張、汽機車駕駛執照一張等財物，得
    手後，隨即由庚○○搭載己○○往臺中港路方向逃逸，庚○○、己○○將搶得之
    現金朋分，花用一空，前開行動電話交由庚○○取得，其餘財物則隨意丟棄路旁
    草叢中，而前開不明刀械則交由己○○保管，未幾，庚○○、己○○即將前開不
    明刀械丟棄於臺中縣龍井鄉近海處；庚○○並於九十一年五月下旬某日，在臺中
    縣梧棲鎮○○路來來撞球場，以二千元之代價，將前開行動電話另行出售予不知
    情之蔡明君使用。嗣為警循線於九十一年九月二十四日十六時三十分許，在臺中
    縣龍井鄉○○路○段二０五之五號四樓，查獲庚○○；復於九十一年九月二十五
    日十一時許，在臺中市○○區○○路一段一二五號，查獲己○○，並扣得前開行
    動電話一支。
二、案經臺中市警查局第六分局報告臺灣臺中地方法院檢察署檢察官偵查起訴。
    理  由
一、訊據被告庚○○、己○○，對於右揭時地，由被告庚○○搭載被告己○○，由被
    告己○○持被告庚○○友人所有客觀上足以對人之生命、身體、安全構成威脅，
    具有危險性，堪供兇器使用之類似西瓜刀之不明刀械，以刀背抵住被害人甲○○
    頸部並抽掉被害人甲○○機車鑰匙之強暴方式，至使被害人甲○○不能抗拒，而
    行搶被害人甲○○所有之現金二萬三千元、摩托羅拉廠牌Ｖ八０八八型行動電話
    （門號0000000000號、手機序號000000000000000號
    ）一支、花旗銀行、南山銀行信用卡各一張、第三信用合作社金融卡一張、國民
    身分證一張、汽機車駕駛執照一張等財物之情，業經於本院審理中坦認屬實，核
    與被害人甲○○指述情節及證人蔡明君證述內容均屬相符，並有贓物責付保管書
    一份、行動電話照片二張在卷可稽，被告庚○○、己○○自白供述與現有事證相
    符，應堪置信。本件事證已臻明確，被告庚○○、己○○犯行，洵堪認定。
二、查：前開不明刀械，係屬類似西瓜刀之金屬銳器，客觀上足以對人之生命、身體
    、安全構成威脅，具有危險性，應屬兇器無訛。被告庚○○、己○○基於共同行
    搶他人財物之犯意聯絡，意圖為自己不法之所有，由被告己○○攜帶被告庚○○
    友人所有，客觀上足以對人之生命、身體、安全構成威脅，具有危險性，堪供為
    兇器使用，類似西瓜刀之不明刀械一把，以刀背抵住被害人尤慧萍頸部並拔除被
    害人甲○○之機車鑰匙之強暴方式，至使被害人甲○○不能抗拒而行搶被害人甲○○所有之現金二萬三千元、摩托羅拉廠牌Ｖ八０八八型行動電話（門號000
    0000000號、手機序號000000000000000號）一支、花旗
    銀行、南山銀行信用卡各一張、第三信用合作社金融卡一張、國民身分證一張、
    汽機車駕駛執照一張等財物，核被告庚○○、己○○所為，均係犯刑法第三百三
    十條第一項之攜帶兇器強盜罪。又被告庚○○、己○○二人就前開攜帶兇器強盜
    犯行間，顯有共同之犯意聯絡及行為分擔，為共同正犯。爰審酌被告庚○○、己○○年輕力壯，不知找尋正當職業，獲取生活所需，竟思以強盜之方式，非法獲
    取財物，貪圖不勞而獲，其行可議，且被告庚○○、己○○搶得之財物價值不少
    ，行搶方式係以刀背抵住被害人甲○○脖子之方式，對於被害人甲○○造成之危
    害性及恐懼程度均高，又被告庚○○、己○○二人行搶一名單身女子之方式，以
    強欺弱，均難憫恕，惟因被告庚○○、己○○於本院審理中業經坦認犯行，犯後
    態度良好，應有悔悟之心等一切情狀，分別量處如主文所示之刑。
三、至於不明刀械一把，係屬被告庚○○之友人所有，復經被告庚○○、己○○丟棄
    不知去向，自無從併予諭知沒收，附此敘明。
四、至於公訴意旨另以：被告庚○○、己○○於九十一年五月二十四日凌晨三時三十
    分許，由被告己○○騎乘其所有前開機車搭載被告庚○○，在臺中市○○區○○
    路三段國安公園附近，見被害人丙○○騎乘機車行經該處，乃由被告庚○○下車
    以前開不明刀械之刀背抵住被害人丙○○頸部，以強暴方式使被害人丙○○不能
    抗拒，而強取被害人丙○○背包內之皮包一個及三星廠牌Ａ二０００型行動電話
    （手機序號000000000000000號）一支，得手後，由被告己○○
    搭載被告庚○○離開現場，並朋分犯罪所得，俟於九十一年五月下旬某日，被告
    庚○○、己○○將前開行動電話轉賣予不知情之戊○○，嗣經警於九十一年九月
    二十五日循線查獲，並扣得前開行動電話一支；因認被告庚○○、己○○共同涉
    犯刑法第三百三十條第一項之攜帶兇器強盜罪云云。按犯罪事實應依證據認定之
    ，無證據不得推定其犯罪事實；又不能證明被告犯罪者，應諭知無罪之判決，刑
    事訴訟法第一百五十四條、第三百零一條第一項前段分別定有明文。而刑事訴訟
    法上所謂認定犯罪事實之證據，係指足以認定被告確有犯罪行為之積極證據而言
    ，該項證據自須適合於被告犯罪事實之認定，始得採為斷罪資料，最高法院二十
    九年上字第三一０五號著有判例。又認定犯罪事實所憑之證據，無論係直接證據
    或間接證據，其為訴訟上之證明，須於通常一般之人均不致有所懷疑，而得確信
    其為真實之程度者，始得據為有罪之認定，倘其證明尚未達到此一程度，而有合
    理之懷疑存在，復無其他調查途徑可尋，法院即應為無罪之判決，最高法院七十
    六年台上字第四九八六號著有判例。公訴人認被告庚○○、己○○涉有上開攜帶
    兇器強盜罪嫌，無非係以被害人丙○○指訴歷歷並到庭明確指證無訛，舉凡手部
    刺青、染髮髮色、身型面色、當日所戴安全帽等特徵，與被告庚○○無一不吻，
    尚無違誤之虞；上開行動電話於九十一年五月下旬即已由被告己○○轉賣予戊○○，且對戊○○表明已用了一個月等情，業據證人戊○○於警詢時證述綦詳，將
    之與被害人丙○○遭強盜時間互核，可發現被告己○○係在被害人丙○○遭強盜
    後之緊密時間內即轉賣該贓物，並對買受人即證人戊○○詐稱已使用一個月，被
    告己○○辯詞顯有重大瑕疵；末以，上開二件犯罪事實，犯罪時間緊密、地域鄰
    近、手法相同，益徵同係被告庚○○、己○○所為；此外，本案復有贓物責付保
    管書二紙、行動電話照片二張、通聯紀錄資料二份等附卷足資佐證等，資為論據
    。訊據被告庚○○、己○○堅決否認有何攜帶兇器強盜之犯行，被告庚○○辯稱
    ：前開行動電話之事，係並不知情，伊更無行搶被害人丙○○等語，被告己○○
    則辯稱：前開行動電話，係伊於在臺中市第一廣場某通訊行，以八千元之代價購
    得，後來因缺錢花用，想要轉賣給通訊行，剛好碰到戊○○，即詢問戊○○有無
    購買意願，經戊○○願意以四千元之代價購買後，伊即將前開行動電話及配用電
    池、旅行用充電組、產品說明書及原產品包裝盒等全套配備交付予戊○○使用，
    前開行動電話並非行搶所得之物等語。經查：
    （一）被害人丙○○於警詢中指稱：「我騎乘機車行經臺中市○○區○○路三段
          國安公園時，就有二名歹徒騎機車靠近我（車號不詳），後座歹徒手持鋸
          齒狀之刀械，架在我脖子上，就叫我停下來（當時後座歹徒一手拿刀一手
          搶我的背包），歹徒強拉著我的背包，害我重心不穩就跌倒，歹徒就將我
          背包搶走，我倒在地上時，歹徒就停下翻我背包，將我背包內之皮包及手
          機拿走。‧‧‧（被告庚○○）經我當場指認無訛，就是強盜我財物之人
          。因為犯嫌庚○○就是做後座的歹徒，他在半罩式安全帽，我有看見他的
          臉，所以我能確定他就是強盜我財物之歹徒。」等語（參照九十一年度偵
          字第一八八八二號偵查卷第六一頁正面、反面），其於偵查中指稱：「於
          警局時看過（被告庚○○、己○○），但不認識。‧‧‧我只記得機車後
          座該人左手臂上有刺青，所戴之安全帽款式如庚○○所述，至於另一人我
          無法指認。我在警局時看到他是染金髮，只看到他側面，就如同庚○○，
          我於警局時有指認口卡，而且據警察說，我的行動電話是由他們拿去賣時
          查獲被告庚○○的。」等語（參照九十一年度偵字第一八八八二號偵查卷
          第九九、一００頁），被告庚○○固經被害人丙○○在警詢及偵查中予以
          指認，惟被害人丙○○主要係以當天行搶者頭染金髮之特徵及側面印象據
          以指認，對於行搶者之正面特徵，則並未具體陳明，人之事後記憶難免會
          有有不完足之情形，自難僅憑被害人丙○○之指認，遽以認定被告庚○○
          即為行搶之人。
    （二）又證人戊○○於本院審理中證稱：「我曾向被告己○○購買三星手機一支
          （序號000000000000000號），約在九十一年五月下旬，
          時間已不太記得了，地點是在臺中縣梧棲鎮來來撞球場內，遇到被告陳仁
          義，當時他說要賣手機，以新臺幣四千元購這支序號000000000
          000000號之三星手機一支，我才向他買的，當時他交給我二個電池
          、一個充電器及一個空手機，沒有說明書，當時他說該手機是他買來的，
          買手機之後，就沒有與被告己○○聯繫了，該手機我使用了約三、四個月
          ，之前不曾向被告己○○買過任何東西，這支手機已交還給警方了。我使
          用之手機門號是中華電信0000000000號。」等語，佐以證人卓
          宏達於本院審理中到庭證稱：「（與被告庚○○、己○○）都認識，是朋
          友，並沒有怨隙仇恨。印象中，是在九十一年六月底左右，在臺中縣梧棲
          鎮之來來撞球場，戊○○向己○○買手機，當時己○○問戊○○要買手機
          否？己○○拿手機及整組配備讓他看，戊○○問多少錢，他們達成協議，
          以新臺幣四千元賣給戊○○，我曾聽己○○說他可以八千元買來該手機，
          當時被告庚○○並沒有在場，有看到備用電池及旅充。」等語，證人柯文
          傑、丁○○之證述內容與被告己○○之供述內容核屬相符，則證人戊○○
          所購得之前開行動電話若係被告己○○、庚○○行搶所得之物，何來備用
          電池、充電器等配備？一般行搶者出售行搶所得之贓物，當不至於會自行
          添購其他周邊配備後再行出售，如此耗費功夫，似無實益，是以，被告陳
          仁義出售之前開行動話極有可能係購自通訊行之二手機。
    （三）再者，依據調閱被害人丙○○及證人戊○○所使用之行動電話門號000
          0000000號、0000000000號之雙向通聯紀錄顯示，被害
          人丙○○於遭搶之際所使用之行動電話電話手機序號為00000000
          0000000號，被告己○○轉賣與證人戊○○使用之行動電話手機序
          號亦為000000000000000號，此有和信電訊股份有限公司
          雙向通聯紀錄一份、中華電信股份有限公司行動通訊分公司雙向通聯紀錄
          一份在卷可稽，然而證人戊○○交付予警方查扣之行動電話機身上所註明
          之手機序號則為000000000000000號，此有證人戊○○之
          警詢證述內容為據，並有贓物領據一份、前開行動電話照片二張、臺中市
          警察局第六分局扣押物品目錄表一份在卷足憑，衡情手機序號係屬行動電
          話之辨識碼，當不致於會有同一行動電話出現二組手機序號之情行，則證
          人戊○○所使用之行動電話手機之序號與實際通訊所顯示之行動電話序號
          不同，即有可能非屬同一行動電話；又被害人丙○○於遭搶前所使用之行
          動電話序號均為000000000000000號，從未出現過000
          000000000000號之情形，更顯示被害人丙○○所領回者可能
          與原先遭搶之行動電話不同。
    （四）證人戊○○原先所使用之行動電話門號，其手機序號雖顯示係與被害人江
          方容遭搶之行動電話手機序號相同，然實際之行動電話本身卻又標示不同
          之手機序號，此部分疑點，實啟人疑竇！惟因前開行動電話已經被害人江
          方容於九十一年九月二十五日領回，此有贓物保管收據一份在卷可稽，而
          被害人丙○○屢經傳訊，均未到庭，本院亦無從命提出前開行動進行勘驗
          以資確認，僅就現有事證觀之，衡諸常情，各該行動電話僅有一個手機序
          號，以資辨識，前開行動電話應不可能同時具有兩個手機序號，在無其他
          佐證之情況下，本院尚難據以認定係屬同一行動電話。綜觀現有事證，僅
          有被害人丙○○之指述為據，尚無其他不具合理懷疑之具體事證足以佐證
          說明，則本院尚難僅憑被害人丙○○之唯一指述，據以認定被告庚○○、
          己○○之前開強盜犯行。此外，復查無其他積極證據足資證明被告庚○○
          、己○○有何前開攜帶兇器強盜之犯行，其前揭犯罪應屬不能證明，揆諸
          首揭規定及判例意旨，本院原應就該部分為無罪之諭知，惟因公訴人認該
          部分與前開論罪科刑部分有連續犯之裁判上一罪關係，爰不另為無罪之諭
          知，併此敘明。
    （五）證人乙○○於本院審理中到庭證稱：「我認識被告庚○○，是朋友關係。
          （九十一年五月二十四日）我沒有跟被告庚○○在一起，但九十一年五月
          二十三日晚上十點左右，則與被告庚○○在臺中市羊咩咩ＰＵＢ跳舞至九
          十一年五月二十四日早上十點多才回家。我與被告庚○○大部分是半夜去
          玩，我也認識被告己○○，九十一年五月二十四日當天我與被告庚○○去
          跳舞，而被告己○○比較慢到場跳舞，當時約有五、六個人去跳舞，而九
          十一年五月八日凌晨被告庚○○應該是與我在一起，九十一年五月二十五
          日凌晨也是與被告庚○○一起去跳舞，我與被告庚○○幾乎每天去ＰＵＢ
          跳舞，但我不知道他去搶劫的事，蔡明君向被告庚○○買手機之時間已忘
          記了，而戊○○我並不認識。」等語，證人乙○○先係指稱九十一年五月
          二十四日未與被告庚○○相遇，其後又稱被告庚○○與其徹夜跳舞至九十
          一年五月二十四日早上，先後陳述大相逕庭，且被告庚○○與被告己○○
          九十一年五月八日凌晨三時五分許之行搶時間，證人乙○○竟稱被告蔡忠
          文整夜與其在ＰＵＢ跳舞，核與被告庚○○之供述內容不相符合，是以，
          證人乙○○之證述內容，與現有事證不相符合，尚難採信為有利於被告蔡
          忠文之證言，附此敘明。
據上論斷，應依刑事訴訟法第二百九十九條第一項前段，刑法第二十八條、第三百三
十條第一項，判決如主文。
中      華      民      國      九十二      年    一    月    二十一    日
                                臺灣臺中地方法院刑事第六庭
                                        法  官  巫淑芳
右正本證明與原本無異。
如不服本判決，應於送達後十日內向本院提出上訴狀 （須附繕本） ，上訴於台灣高
法院台中分院。
                                        書記官
中      華      民      國      九十二      年    一    月    二十一    日
附錄論罪科刑法條：
刑法第三百三十條：
犯強盜罪而有第三百二十一條第一項各款情形之一者，處七年以上有期徒
刑。
前項之未遂犯罰之。


司法院資訊處製作；財團法人民間司法改革基金會備份。
